【裁判字號】    97,交聲,2583
【裁判日期】    971119
【裁判案由】    聲明異議
【裁判全文】
臺灣高雄地方法院交通事件裁定        97年度交聲字第2583號
原處分機關  高雄市政府交通局
異  議  人
即受處分人  甲○○
上列異議人因違反道路交通管理處罰條例案件，對於高雄市政府
交通局於中華民國97年10月9 日所為之舉發違反道路交通管理事
件通知單（高市交裁字第B00000000 號）聲明異議，本院裁定如
下：
    主  文
原處分撤銷。
甲○○不罰。
    理  由
一、原處分意旨略以：異議人即受處分人甲○○於民國94年11月
    10日上午7 時31分許，駕駛車牌號碼YXD-376 號輕型機車，
    在高雄市○○路與河北路口路口，行經有燈光號誌管制之交
    岔路口而闖紅燈，經高雄市政府警察局交通警察大隊鳴笛攔
    停示意停車受檢，竟拒絕停車受檢，反而加速駛離，警遂當
    場記下車種、車號、顏色比對無誤後，以其違反道路交通管
    理處罰條例第53條第1 項及第60條第1 項之規定，製作高市
    警交字第B00000000 號舉發違反道路交通管理事件通知單逕
    行舉發，並已合法送達高雄市前鎮區○○○街3 巷15之3 號
    異議人戶籍地，爰於97年10月9 日以高市交裁字第B0000000
    0 號裁決書裁處罰鍰新台幣10,500元等語。
二、異議意旨則以：伊未曾收到舉發違反道路交通管理事件通知
    單，亦無於上揭時地闖紅燈之事實，爰請求撤銷原處分等語
    。
三、按違反道路交通管理處罰條例之行為，自行為成立之日起，
    逾3 個月不得舉發；逕行舉發者，應按已查明之資料填註車
    牌號碼、車輛種類、車主姓名或地址，並於通知單上方空白
    處加註逕行舉發之文字後，由舉發機關送達被通知人；又處
    理違反道路交通管理事件，有關文書送達之程序，依行政程
    序法之規定；送達，於應受送達人之住居所、事務所或營業
    所為之；送達，不能依前2 條規定為之者，得將文書寄存送
    達地之地方自治或警察機關，並作送達通知書2 份，1 份黏
    貼於應受送達人住居所、事務所、營業所或其就業處所門首
    ，另一份交由鄰居轉交或置於該送達處所信箱或其他適當位
    置，以為送達，道路交通管理處罰條例第90條第1 項、違反
    道路交通管理事件統一裁罰基準及處理細則第5 條、第11條
    第4 項第4 款，行政程序法第72條第1 項前段、第74條分別
    定有明文。故交通違規行為之「舉發」，係具有對外效力之
    行政行為，應由舉發機關合法送達受處分人，始生效力，而
    非自舉發通知單製作完成之時，亦非以舉發通知單投郵之時
    為準。倘舉發通知單未經行為成立之日起3 個月內合法送達
    受處分人，處罰機關即逕行裁決，其裁決程序即非合法。至
    交通部86年12月26日交路86字第055202號函釋雖以「投郵時
    」為準，然此係交通部於行政程序法生效施行前所為之函釋
    ，與現行行政程序法之送達規定不符，自不得引為裁罰之依
    據，以維行政程序法之立法意旨。又受處分人有地址變更而
    未辦理異動申報之事實，縱已影響舉發通知單之送達，惟此
    乃係違反道路交通管理處罰條例第16條第1 項第1 款而應否
    另加以處罰之問題，不能因此使上開3 個月期間得以延長（
    臺灣高等法院高雄分院97年度交抗字第524 號裁定可資參照
    ）。
四、查舉發機關即高雄市政府警察局交通警察大隊以異議人於94
    年11月10日上午7 時31分許，駕駛車牌號碼YXD-376 號輕型
    機車，在高雄市○○路與河北路口路口，行經有燈光號誌管
    制之交岔路口而闖紅燈，經警笛攔停示意停車受檢，竟拒絕
    停車受檢，反而加速駛離，爰以其違反道路交通管理處罰條
    例第53條第1 項及第60條第1 項之規定，製作高市警交字第
    B0 0000000號舉發違反道路交通管理事件通知單舉發，送達
    高雄市前鎮區○○○街3 巷15之3 號等情，有高雄市政府警
    察局97年11月4 日高市警交三字第0970029991號函及高雄市
    政府警察局交通警察大隊付郵於94年12月6 日送達證書各1
    份附卷可稽，堪信為真實。惟查，受處分人自91年8 月23日
    即遷出高雄市前鎮區○○○街3 巷15之3 號，改設籍在高雄
    縣鳳山市○○街120 號，有異議人個人戶籍資料及個人基本
    資料查詢結果各1 紙在卷可稽，故該舉發通知單並非送達至
    受處分人之戶籍地，應可認定。況依該送達證書回執聯，郵
    寄結果係將送達通知書1 份黏貼於該址，另1 份寄存於高雄
    郵局之寄存送達方式，以為送達，異議人復否認曾經收受舉
    發通知單，則既查無證據足資證明舉發通知單送達時，受處
    分人確住在高雄市前鎮區○○○街3 巷15之3 號，自不生合
    法送達之效力。該舉發通知單既未合法送達受處分人，則舉
    發之意思表示尚未發生效力，受處分人顯然無從自動繳納罰
    鍰或到案聽候裁決，原處分機關逕行裁決之期間亦屬無從起
    算，自不得以裁決書已合法送達為由，即認原處分機關之裁
    決為合法。綜上所述，本件舉發通知單既未合法送達異議人
    ，其縱有違反道路交通管理處罰條例之行為，惟自94年11月
    10日其行為成立之日時起算，已逾3 個月而不得舉發。是異
    議人之異議為有理由，本院自應撤銷原處分，而諭知異議人
    不罰。
五、據上論斷，應依道路交通案件處理法第20條，裁定如主文。
中    華    民    國    97    年    11    月    19    日
                  交通法庭  法  官  李俊霖
以上正本證明與原本無異。
如不服本裁定，應於收受送達後5 日內向本院提出抗告狀。
中    華    民    國    97    年    11    月    19    日
                            書記官  武凱葳


司法院資訊處製作；財團法人民間司法改革基金會備份。
